臺灣高等法院刑事判決　　　　　　　　95年度上易字第2056號
上　訴　人　臺灣臺北地方法院檢察署檢察官
被　　　告　乙○○
上列上訴人因被告傷害等案件，不服臺灣臺北地方法院九十五年
度易更(二)字第八號，中華民國九十五年八月三十日第一審判決
（起訴案號：臺灣臺北地方法院檢察署九十三年度偵續字第一五
八號），提起上訴，本院判決如下：
    主  文
原判決撤銷，發回臺灣臺北地方法院。
    理  由
一、公訴意旨略謂：被告乙○○與告訴人甲○○間有債務糾紛，
    於民國九十二年三月二十八日下午五時許，被告因欲向告訴
    人催討債務，而進入告訴人所經營設於臺北市○○○路○段
    二一八之二號八樓之畫廊大廳，爾後，未受告訴人許可且無
    正當理由，逕行進入附連於大廳之告訴人私人辦公室內，經
    告訴人要求退出，並以雙手阻擋，被告仍不退去；嗣被告因
    堅持進入，於徒手拉扯告訴人之際，本應注意此有導致告訴
    人受傷之虞，竟疏於注意，不慎致告訴人受有右側第四指指
    甲基部斷裂傷約０‧六公分及左側第三指指甲基部斷裂併甲
    床撕裂傷約一．二公分之傷害。案經告訴人甲○○訴請臺北
    市政府警察局大安分局報請臺灣臺北地方法院檢察署檢察官
    偵查起訴，因認被告涉有刑法第三百零六條第一項之無故侵
    入住宅罪及同法第二百八十四條第一項之過失傷害等罪嫌。
二、公訴意旨認被告所涉刑法第三百零六條第一項侵入住宅及第
    二百八十四條第一項過失傷害等罪嫌，依同法第三百零八條
    第一項、第二百八十七條前段規定，均須告訴乃論；而刑事
    訴訟法第二百三十七條第一項明定：「告訴乃論之罪，其告
    訴應自得為告訴之人知悉犯人之時起，於六個月內為之。」
    。原審以告訴人之告訴已逾上開六個月期間而為不受理之判
    決，檢察官以本案告訴期間之計算應以民法為斷，末日為假
    日者應順延一日，上訴到院。是本案應審究者，厥為告訴乃
    論之追訴條件是否具備？亦即告訴人甲○○訴請臺北市政府
    警察局大安分局偵辦，是否已逾越六個月之告訴期間？
三、按期間之計算，依民法之規定，刑事訴訟法第六十五條定有
    明文。次按法令、審判或法律行為所定之期日及期間，除有
    特別訂定外，其計算依本章之規定，民法第一百十九條亦有
    明文。又民法第一百二十條規定「以時定期間者，即時起算
    ；以日、星期、月或年定期間者，其始日不算入。」，第一
    百二十一條規定「以日、星期、月或年定期間者，以期間末
    日之終止，為期間之終止；期間不以星期、月或年之始日起
    算者，以最後之星期、月或年與起算日相當日之前一日，為
    期間之末日；但以月或年定期間，於最後之月，無相當日者
    ，以其月之末日，為期間之末日。」，第一百二十二條規定
    「於一定期日或期間內，應為意思表示或給付者，其期日或
    其期間之末日，為星期日、紀念日或其他休息日時，以其休
    息日之次日代之。」，是本案告訴期間「始日」與「末日」
    之計算，應依上開規定計算。其中「始日」，依刑事訴訟法
    第二百三十七條第一項明定「告訴乃論之罪，其告訴應自得
    為告訴之人知悉犯人之時起，於六個月內為之。」，顯已就
    告訴期間特別規定為「自知悉時起算」，自不適用民法第一
    百二十條第二項以日、星期、月或年定期間者，其始日不算
    入之規定，應自該知悉犯人時之日起算，此觀最高法院二十
    八年度上字第二六二一號判例自明，當無疑義。又刑事訴訟
    法關於「末日」並無特別規定，故告訴期間之「末日」則仍
    應適用上開民法之規定。
四、經查，本件被告乙○○涉犯上開侵入住宅及過失傷害等罪嫌
    ，其犯罪行為時間在九十二年三月二十八日下午五時許，觀
    之告訴人甲○○與被告係因債務關係致生糾葛，可認兩人在
    案發前即已相識，此徵之被告及告訴人於原審法院審理時之
    陳述即明。告訴人於案發當日既已知悉犯人為被告，依據前
    揭規定，九十二年三月二十八日當日應即為告訴期間之「始
    日」，是本件告訴期間應自九十二年三月二十八日起算。茲
    計算六個月告訴期間結果，「末日」應在九十二年九月二十
    七日，惟九月二十七日適逢政府規定週休二日之星期六，故
    應以該休息日之次日為「末日」，而該次日又為「週日」，
    應再遞延一日，亦即迄至九十二年九月二十九日告訴期間始
    告屆滿。從而，本件告訴人甲○○於九十二年九月二十九日
    下午四時五十分，向臺北市政府警察局大安分局敦南派出所
    提起告訴（見九十二年度偵字第二二０三０號卷第三頁），
    實難認已逾六個月之告訴期間。
五、原審判決援引公務人員週休二日實施辦法第四條第一項規定
    ，認交通運輸、「警察」、消防、海岸巡防、醫療、關務等
    機關（構），為全年無休服務民眾，應實施「輪班、輪休」
    制度，無論夜間或星期日、例假日或其他休息日，均設有法
    警及檢察官派駐輪值，維持全年三百六十五天，每天二十四
    小時無休之狀態，並不妨礙告訴人告訴權之行使，且人民權
    利意識高漲，對此不能諉為不知，自無再適用民法第一百二
    十二條之規定，以次日即九十二年九月二十八以後之日代之
    餘地，本件告訴人遲至九十二年九月二十九日始至臺北市警
    察局大安分局敦化南路派出所提出告訴，其告訴已逾告訴期
    間，乃依刑事訴訟法第三百零三條第三款諭知不受理判決，
    固非無見。惟查，上開公務人員週休二日實施辦法之內容在
    說明公務人員於週休期間如何便民，並非在規範期日、期間
    之計算方法，是以該實施辦法並非民法第一百十九條所指之
    「特別規定」。又該辦法中固有「輪班、輪休」之設，但既
    係「輪班、輪休」，顯然並非整個公務機關（構）之業務照
    常運作，此種情形能否謂之為「全年無休」而排除民法第一
    百二十二條規定「以次日代之」之適用，已非無疑？且一般
    人僅知所謂「週休二日」，亦即週六、週日為例假日，對於
    此項「輪班、輪休」規定未必知悉，豈能期其於例假日仍行
    使告訴權？況人民之工作、休息往往隨政府之行事曆運作，
    尤以須對向政府機關（構）為一定行為者為是。政府實施週
    休二日制度，對於人民而言，人民隨之同步休息，避免週休
    二日期間奔波於政府機關（構）為法律上權利之行使，自不
    能以此「便民措施」要求人民「必須」在休假日行使權利，
    故如告訴人於週休二日期間不能休息仍須汲汲於告訴權之行
    使，無異剝削人民之休息之機會，似違背政府實施週休二日
    制度之美意？又民法之上開規定係一般原則，並未再就各行
    各業為特殊規定，更難以政府機關內部之特殊便民措施，造
    成人民失權之效果。依原審所見，若政府機關留有受理人員
    ，人民即應在例假日行使權利，則司法機關在假日仍有留守
    人員可供收受民、刑事各項案件之收文，但遇有上訴期間之
    末日為假日者，亦延至翌日正常上班時始屆滿，此為目前實
    務（含原審法院）之見解，未聞變更，是原審就本案所持見
    解是否妥適，非無再行研求之餘地。
六、綜上所述，原審以本件告訴已逾告訴期間而判決不受理之見
    解尚有可議，公訴人提起上訴指摘原判決不當，為有理由，
    本院爰將原判決撤銷，發回原審法院更為適法之裁判。又本
    判決不經言詞辯論為之，併此敘明。
據上論斷，依刑事訴訟法第三百六十九條第一項但書、第三百七
十二條，判決如主文。
中　　華　　民　　國　　96　　年　　2 　　月　　27　　日
  　　　　　　  　刑事第四庭  審判長法　官  蔡秀雄
　    　　　　　  　　　　　　　　  法　官  陳國文
　　　    　　　　　　　　　　　　  法　官  鄭水銓
以上正本證明與原本無異。
本判決不得上訴。
                                    書記官  劉貞達
中　　華　　民　　國　　96　　年　　3　 　月　　1 　　日
